【裁判字號】    89,上易,844
【裁判日期】    890420
【裁判案由】    傷害
【裁判全文】
臺灣高等法院刑事判決                            八十九年度上易字第八四四號
    上  訴  人  臺灣基隆地方法院檢察署檢察官
    被      告  甲○○
                丙○○
右上訴人因被告傷害案件，不服臺灣基隆地方法院八十八年度易字第三五八號，中華
民國八十八年十二月九日第一審判決（起訴案號：臺灣基隆地方法院檢察署八十八年
度偵字第三三四三號），提起上訴，本院判決如左：
    主  文
原判決關於丙○○部分撤銷。
丙○○傷害人之身體，處有期徒刑貳月，如易科罰金以佰元折算壹日。
其他上訴駁回。
    事  實
一、丙○○為基隆市龍邸中國公寓大廈社區之住戶，乙○○則為該社區管理委員會之
    總幹事，緣因丙○○於民國八十八年五月十六日中午十二時許，在基隆市○○○
    路一一０巷一一二弄十二之七號一樓處，與原為該社區警衛之甲○○及幾位社區
    住戶討論甲○○遭到社區管理委員會解職一事，適乙○○騎機車經過該處，丙○○遂叫住乙○○，欲向之詢問為何將甲○○解職，惟乙○○仍然往基隆市○○○
    路一一０巷一一二弄十五號一樓社區管理委員會辦公室前進，丙○○即追去拉乙○○過來說明，雙方拉扯之間，丙○○基於普通傷害之故意，動手毆打乙○○，
    致乙○○受有臉部傷害、鼻骨骨折（起訴書漏載）、肋骨骨折（按右邊一根）等
    傷害。
二、案經乙○○訴由台灣基隆地方法院檢察署檢察官偵查起訴。
    理  由
本件判決理由分二部分說明之：
甲、被告丙○○部分：
一、訊據被告丙○○對於動手毆打乙○○一事坦承不諱，核與告訴人乙○○指述情節
    相符，告訴人並稱肋骨骨折是在右邊一根；證人即當時在場之住戶葉秀玉在原審
    結證：「當時住戶叫乙○○，他一直往辦公室走，丙○○就叫他，乙○○用手撥
    開，丙○○以為乙○○要打他，二人就打起來」；另目擊證人蘇覺夫亦稱：「我
    路過看到丙○○、乙○○拉拉扯扯」等語相符（見原審卷第二八頁）；同案被告
    甲○○亦稱被告丙○○有毆打告訴人；告訴人之傷勢並有台灣省立基隆醫院八十
    八年五月十七日出具之診斷證明書二紙（見偵查卷第六頁、第七頁）、國立台灣
    大學附設醫院於八十八年五月廿四日出具之診斷證明書一紙在卷足憑，是本件事
    證明確，被告丙○○犯行堪以認定，應予依法論科。
二、核被告丙○○所為，係犯刑法第二百七十七條第一項傷害罪。
三、原審就被告丙○○部分據以論罪科刑固非無見，惟查告訴人受有臉部傷害、鼻骨
    骨折、肋骨骨折（按右邊一根，檢察官上訴書誤載為四根），傷害程度甚重，原
    判決量處被告丙○○拘役五十日，尚嫌輕縱，檢察官執此上訴指摘原判決不當，
    為有理由，應由本院將原判決此部分撤銷改判。爰審酌被告丙○○犯罪之動機、
    目的、手段、所生危害程度及犯罪後尚未與告訴人之態度等一切情狀，量處如主
    文第二項所示之刑，並諭知以三百元折算一日之易科罰金折算標準。
乙、被告甲○○部分：
一、公訴意旨略以：被告甲○○因不滿遭乙○○解職，而與前揭被告丙○○共同基於
    犯意之聯絡，於上開時地，由丙○○下手毆打乙○○，甲○○則在一旁守候，防
    止乙○○逃跑，致乙○○受有臉部傷害、鼻骨骨折（起訴書漏載）、肋骨骨折（
    按右邊一根）等傷害。因認被告甲○○亦涉犯刑法第二百七十七條第一項之傷害
    罪嫌云云。
二、按犯罪事實應依證據認定之，無證據不得推定其犯罪事實，刑事訴訟法第一百五
    十四條定有明文。又刑事訴訟法上所謂認定犯罪事實之證據，係指足以認定被告
    確有犯罪行為之積極證據而言（最高法院二十九年上字第三一０五號判例參照）
    ，苟積極證據不足為不利於被告事實之認定時，即應為有利於被告之認定，更不
    必有何有利之證據（最高法院三十年上字第八一六號判例參照）。
三、訊據被告甲○○堅決否認有何傷害犯行，辯稱：伊當時是要去找主委問：為何將
    其解雇，伊只是站在一旁觀看，根本沒有與丙○○共同傷害乙○○之意思，也非
    在防止乙○○逃跑等語。
四、經查，同案被告丙○○供稱：「我先拉他（指乙○○）到樓下說明，他就用手撥
    開，我以為他有什麼動作，於是對他拉扯，我們都有互毆．．．當時甲○○只是
    站在現場」等情；證人即當時在場之住戶葉秀玉在原審結證：「當時住戶叫乙○○，他一直往辦公室走，丙○○就叫他，乙○○用手撥開，丙○○以為乙○○要
    打他，二人就打起來」；另目擊證人蘇覺夫亦稱：「我路過看到丙○○、乙○○
    拉拉扯扯，沒有看到甲○○」等語相符（見原審卷第二八頁）。足見丙○○是因
    與乙○○互相拉扯間，始起意毆打乙○○，並未事先與甲○○有共謀，公訴人單
    以丙○○是因甲○○遭解職一事前往詢問乙○○，即認當時在場之甲○○是為防
    止乙○○逃跑，而與丙○○間有犯意之聯絡，尚有未恰，此外經查無其他積極事
    證足以證明被告甲○○有傷害犯行。
五、原判決就被告甲○○部分以不能證明被告甲○○犯罪而為無罪之諭知，並無不合
    ，檢察官上訴意旨仍執前詞認被告甲○○為共犯指摘原判決此部分不當，為無理
    由，應予駁回。
據上論斷，應依刑事訴訟法第三百六十九條第一項前段、第三百六十四條、第三百六
十八條、第二百九十九條第一項前段、刑法第二百七十七條第一項、第四十一條、罰
金罰鍰提高標準條例第一條前段、第二條判決如主文。
本案經檢察官劉惟宗到庭執行職務。
中      華      民      國    八十九    年      四      月     二十     日
                              臺灣高等法院刑事第廿庭
                                  審判長法  官  葉  麗  霞
                                        法  官  余  來  炎
    法  官  王  炳  梁
右正本證明與原本無異。
不得上訴。
                                        書記官  潘  大  鵬
中    華    民    國    八十九    年       四       月       二十四     日
附錄本案論罪科刑法條
刑法第二百七十七條第一項：
傷害人之身體或健康者，處三年以下有期徒刑，拘役或一千元以下罰金。


司法院資訊處製作；財團法人民間司法改革基金會備份。
